臺灣高雄地方法院刑事判決　　　　　　　　　　　　九十三年度訴字第二二六三號
　　公　訴　人　臺灣高雄地方法院檢察署檢察官
　　被　　　告　戊○○　男民.
右列被告因偽造文書等案件，經檢察官聲請以簡易判決處刑（九十三年度偵字第一一
二三五號），本院依通常程序審理判決如左：
    主  文
戊○○行使偽造私文書，足以生損害於他人，處有期徒刑陸月，如易科罰金，以參佰
元折算壹日。
扣案變造丁○○重型機車駕照上之「戊○○」照片壹張及如附表所示之支票背面偽造
「丁○○」之簽名壹枚，均沒收。
    事  實
一、戊○○於民國九十年四、五月間某日，在高雄市楠梓監理站拾獲丁○○所遺失之
    重型機車駕照後（聲請簡易判決處刑書誤載為汽車駕照，其所涉犯侵占遺失物部
    分不另為免訴之諭知，詳後述），並於九十二年十二月間某日，在宜蘭某處，由
    戊○○先將丁○○黏貼在該重型機車駕照上之相片撕下，再將自己之相片黏貼在
    丁○○機車駕照正本相片欄上，而變造完成黏貼戊○○相片之「丁○○」名義之
    重型機車一枚，足生損害於丁○○及監理機關對於機車駕照管理之正確性。戊○○拾獲上開機車駕照後，即思以丁○○之名義對外使用，並基於意圖為自己不法
    所有之概括犯意，自九十二年七月間某日起，在高雄市○○區○○路五二三號乙○○○所工作之豆漿店，向乙○○○佯稱其係丁○○，佯以投資漁塭為由邀乙○○○入股，並佯稱購置房屋贈予乙○○○，需由乙○○○負擔購屋之代辦費為由
    ，致使乙○○○陷於錯誤，誤信戊○○上開所述為真，而陸續出資現金新台幣（
    下同）九萬五千元予戊○○，並先後交付如附表所示之支票及發票人陳色惠、付
    款人高雄區中小企業銀行新莊分行、發票日九十三年四月二十七日、支票號碼Ｋ
    Ｖ0000000號、面額五萬元之支票各一張予戊○○。嗣因戊○○所邀約投
    資之漁塭未見獲利，且所欲贈之房屋亦未見辦理過戶登記，致使乙○○○之女甲○○察覺有異，通知上開支票發票人勿將款項存入帳戶內，以免戊○○提示取款
    ，而戊○○因如附表所示之支票不獲付款，基於偽造文書之犯意，於九十三年六
    月一日，在如附表所示之支票背面偽造「丁○○」之簽名一枚後，並在高雄市鼓
    山區○○○路與明誠路口將上開支票交予甲○○以換取現金而行使，足生損害於
    丁○○，因而為據報埋伏該處之員警當場查獲，並扣得上開變造之重型機車駕照
    一枚。
二、案經高雄市政府警察局鼓山分局移送臺灣高雄地方法院檢察署檢察官偵查起訴。
    理  由
一、訊據被告戊○○固坦承有於前開時、地變造丁○○重型機車駕照，並陸續向告訴
    人乙○○○收取現金九萬五千元及上開二張支票，並在如附表所示之支票背面簽
    寫「丁○○」之名等事實，惟矢口否認有何詐欺及行使偽造私文書之犯行，辯稱
    ：伊跟乙○○○認識一年多，乙○○○說要把女兒介紹給伊，伊雖有收到現金九
    萬五千元及支票二張，但這些都是乙○○○要借給伊工作所需，伊工作做完了再
    買房子送給乙○○○，因為乙○○○說要認伊做乾兒子，所以伊才要買房子送給
    乙○○○，伊並沒逃匿無蹤，之後伊還有把三萬元還給乙○○○，支票背面簽署
    丁○○的名字是伊要還給甲○○，所以才在支票背面簽名，以證明伊有償還支票
    云云。然查，右揭事實，業據證人乙○○○於本院審理時證述明確（見本院卷第
    六十二頁至第六十九頁），且證人甲○○於偵查中及本院審理時均證稱：被告說
    房子已經過戶了，要拿伊證件去辦過戶，並向伊母親拿二萬五千元說是辦理過戶
    的費用，伊打電話問被告說房子在哪裡，被告說不出來，後來伊跑去地政事務所
    查，查不到伊名下有不動產，伊就故意請支票發票人跳票，結果被告打電話叫伊
    拿現金去換支票，支票是被告在所約定的地點交給伊的，支票背面就寫丁○○，
    伊並沒有把錢給被告，伊就馬上叫埋伏警察抓被告，是在警察局時才知道被告不
    是叫丁○○等語（見偵查卷第二十九頁、本院卷第七十一頁、第七十二頁），復
    有上開二紙支票影本附卷可稽（見警卷第二十頁、第二十一頁），並有扣案之變
    造重型機車駕照一枚可資佐證。再參以被告所邀約投資之漁塭未見獲利，且所欲
    贈之房屋亦未見辦理過戶登記，而被告於本院審理時亦供稱：伊知道乙○○○尚
    有欠人家錢等語（見本院卷第八十一頁），衡諸常情，茍若被告未施用詐術，告
    訴人乙○○○何須在其自己經濟狀況不佳之情況下，仍借錢予被告之理，顯見被
    告確有施用詐術，致使告訴人陷於錯誤之不法所有意圖甚明。綜上所述，被告前
    開所辯要屬卸責之詞，不足採信。本件事證明確，被告犯行洵堪認定。
二、核被告戊○○所為，係犯刑法第二百十二條之變造重型機車駕照罪、第三百三十
    九條第一項之詐欺取財罪及第二百十六條、第二百十條之行使偽造私文書罪。被
    告偽造「丁○○」之簽名為偽造私文書之部分行為，又其偽造私文書後，復持以
    行使，其偽造之低度行為為行使之高度行為所吸收，均不另論罪。又被告先後多
    次詐欺犯行，時間緊接，方法相同，觸犯構成要件相同之罪名，顯係基於概括犯
    意為之，為連續犯，應依刑法第五十六條規定，以一罪論。至於告訴人乙○○○
    於本院審理時指稱：被騙二十幾萬，包括支票部分共二十多萬元等語（見本院卷
    第六十三頁、第六十四頁），而證人甲○○於警詢中證稱：現金十四萬元、支票
    八萬元，總共損失二十萬五千元等語（見警卷第四頁），然被告於本院審理時僅
    供認有收取告訴人上開二張支票及現金九萬五千元（見本院卷第二十八頁），始
    終否認有除上開九萬五千元以外之現金欠款，而告訴人並未明確指出每筆款項之
    時間及金額，復未提出任何資料以證明每筆款項之存在，而證人甲○○於本院審
    理時亦證稱：警詢所述之金額是伊母親跟伊說的，金額伊也不確定等語（見本院
    卷第七十四頁），是自難以告訴人所述之金額為據，而應採對被告有利之九萬五
    千元予以認定，附此敘明。另被告所犯上開變造重型機車駕照、詐欺取財及行使
    偽造私文書三罪間，具有方法結果之牽連關係，為牽連犯，應從一重之行使偽造
    私文書罪處斷。爰審酌被告為圖自己不法之所有，率爾以詐騙之手段詐取告訴人
    之財物，變造被害人丁○○之機車駕照，偽簽被害人丁○○之名在支票上背書，
    惡性非輕，且犯後猶否認犯行，不知悔改省悟，迄今仍未與告訴人達成和解，賠
    償告訴人所受之損失等一切情狀，量處如主文所示之刑，並諭知易科罰金之折算
    標準，以資懲儆。扣案之變造「丁○○」重型機車駕照上之被告戊○○之照片一
    張，係被告所有，供犯本件行使變造重型機車駕照罪所用之物，應依刑法第三十
    八條第一項第二款宣告沒收；另如附表所示之支票背面偽造「丁○○」之簽名一
    枚，應依同法第二百十九條規定，不問屬於犯人與否，併予宣告沒收。
三、公訴意旨另以：被告戊○○於不詳時、地發現丁○○所遺失之重型機車駕照（聲
    請簡易判決處刑書誤載為汽車駕照），竟意圖為自己不法之所有而侵占入己，因
    認被告所為尚涉犯刑法第三百三十七條之侵占遺失物罪嫌，惟按該罪最重本刑為
    五百元以下罰金之罪，依刑法第八十條第一項第五款規定，追訴權時效期間為一
    年。經查，被告於本院審理時供稱：係於九十年四、五月間某日，在高雄市楠梓
    監理站拾獲的等語（見本院卷第七十九頁），證人丁○○於本院調查時證稱：有
    一次伊去監理站因汽車駕照遺失申請補發時，可能那時候機車駕照才掉的等語（
    見本院簡字卷第二十五頁），而丁○○係於八十九年六月五日因汽車駕照而申請
    補發汽車駕照，有高雄市監理處九十三年八月二十四日高市監密二字第○九三○○一九七○九號函檢附之汽車駕駛人審驗暨各項異動登記書一紙在卷可憑，足徵
    被告確係於九十年四、五月間某日前拾獲丁○○所遺失之重型機車駕照，而本件
    被告係於九十三年六月一日為警查獲，則其追訴權一年之時效已過，自不得再為
    追訴，公訴人起訴被告犯刑法刑法第三百三十七條之侵占遺失物罪，尚有未洽，
    惟公訴人認此部份犯行與前揭有罪部分犯行，有牽連犯之裁判上一罪關係，爰不
    另為免訴之諭知，併此敘明。
據上論斷，應依刑事訴訟法第四百五十二條、第二百九十九條第一項前段，刑法第二
百十二條、第二百十六條、第二百十條、第五十六條、第三百三十九條第一項、第五
十五條、第四十一條第一項前段、第二百十九條、第三十八條第一項第二款，罰金罰
鍰提高標準條例第一條前段、第二條，判決如主文。
本案經檢察官丙○○到庭執行職務。
中　　　華　　　民　　　國　　九十三　　年　　 十二 　　月　　三十一　　日
                                    臺灣高雄地方法院刑事第三庭
                                        審判長法  官    黃仁松
                                              法  官    陳威龍
                                              法  官    陳玉聰
右正本證明與原本無異。
如不服本判決，應於收受送達後十日內向本院提出上訴書狀。
    　　　　　　　　　　　　　　　　　　　　　書記官    鄭淑臻
中　　　華　　　民　　　國　　九十三　　年　　 十二 　　月　　三十一　　日
附表
┌───┬──────┬──────────┬─────────┬───┐
│發票人│發  票  日  │ 付  款  人         │支  票  號  碼    │面額  │
├───┼──────┼──────────┼─────────┼───┤
│夏武東│九十三年五月│高雄市第二信用合作社│ＯＡ0000000│三萬元│
│      │二十六日    │明誠分社            │                  │      │
└───┴──────┴──────────┴─────────┴───┘
附錄本判決論罪科刑法條全文：
刑法第二百十條
偽造、變造私文書，足以生損害於公眾或他人者，處五年以下有期徒刑。
刑法第二百十二條
偽造、變造護照、旅券、免許證、特許證及關於品行、能力服務或其他相類之證書、
介紹書，足以生損害於公眾或他人者，處一年以下有期徒刑、拘役或三百元以下罰金
。
刑法第二百十六條
行使第二百十條至第二百十五條之文書者，依偽造、變造文書或登載不實事項或使登
載不實事項之規定處斷。
刑法第三百三十九條第一項
意圖為自己或第三人不法之所有，以詐術使人將本人或第三人之物交付者，處五年以
下有期徒刑、拘役或科或併科一千元以下罰金。
